臺灣屏東地方法院刑事判決　　　　　　　　　　　　　九十三年度訴字第五七一號
　　公　訴　人　臺灣屏東地方法院檢察署檢察官
　　被　　　告　丙○○
　　指定辯護人　庚○○　本院公設辯護人
　　被　　　告　戊○○
　　指定辯護人　黃政雄　律　師
　　被　　　告　己○○
　　指定辯護人　孫智仁　律　師
右列被告等因強盜等案件，經檢察官提起公訴（九十三年度偵字第三七一五號），本
院判決如左：
     主  文
丙○○、戊○○、己○○連續意圖為自己不法之所有，結夥三人以上，攜帶兇器，以
強暴至使不能抗拒，而取他人之物。丙○○處有期徒刑柒年陸月；戊○○處有期徒刑
柒年貳月；己○○處有期徒刑捌年。
     事  實
一、丙○○、戊○○、己○○共同意圖為自己不法之所有，基於結夥三人，攜帶兇器
    單一竊盜犯意及強盜之概括犯意，而連續為下列行為：
(一)、丙○○等三人為掩飾渠等強盜犯行，先於民國九十三年七月四日二十一時許（起
    訴書誤載為二十三時許），由戊○○駕駛丙○○所有車號九Ｑ－五二七八號自用
    小客車，搭載丙○○及己○○至高雄縣鳳山市○○里○○街二之一號前，由戊○○、己○○在車上把風接應，丙○○下車持客觀上足以對人之生命、身體造成危
    險之活動扳手一支（未扣案），竊取丁○○所有車號ＺＨ－一三一○號自小客車
    前後車牌各一面，得手後，改懸掛於丙○○所有前述自用小客車上，用以掩人耳
    目，再由戊○○駕駛該車搭載丙○○及己○○，沿路尋找強盜對象，嗣於翌日凌
    晨二時許，行經屏東縣內埔鄉○○村○○路四一二號（起訴書誤載中正路四一四
    號）「勁爆辣妹檳榔攤」時，見僅有一名女店員看守檳榔攤，有機可趁，遂由戊○○及己○○坐在車上把風接應，丙○○則身穿黃色外套、頭戴黑色棒球帽、以
    口罩遮著臉部及手戴乳白色手套，持其所有客觀上足供凶器使用之西瓜刀一把下
    車進入檳榔攤內，靠近店員乙○○，大喊「錢放在那裡！」，以此強暴之方法，
    至使乙○○無法抗拒而告知丙○○，並任由丙○○取走抽屜內現金新臺幣（下同
    ）五千六百元，得手後，三人遂駕車逃至屏東縣內埔鄉建興村媽祖廟旁之巷道換
    回原九Ｑ－五二七八號車牌，並由戊○○將渠等所竊得之ＺＨ－一三一○號車牌
    二面隨手丟棄，強盜所得之款項則由三人朋分花用一空。
(二)、同年七月六日，戊○○復駕駛事先以膠帶遮蓋車牌之前揭丙○○所有自用小客車
    ，內載丙○○及戊○○，沿途尋找強盜目標，嗣於同年七月六日凌晨零時四十五
    分許，行經屏東市○○路七十九號「南臺灣檳榔攤」時，趁僅有一名女店員看店
    之際，由戊○○及己○○坐在車上把風接應，丙○○則身著黃色外套、頭戴黑色
    棒球帽、以口罩遮著臉部及手戴乳白色手套，並持前揭西瓜刀下車進入檳榔攤內
    ，向店員甲○○（起訴書誤載為李雅淇）脅迫稱：「錢趕快拿出來，要不然就要
    把你殺死！」，以此強暴之方法，致甲○○不能抗拒，任由丙○○打開櫃檯抽屜
    取走現金六千九百元，得手後逃離現場，丙○○隨即將前揭強盜使用之外套、帽
    子、口罩及手套丟入屏東縣高樹鄉南華大橋下，西瓜刀則丟入屏東縣高樹鄉廣福
    大橋下，強盜所得款項則由三人朋分花用。
二、嗣經警方調閱錄影帶循線於同年七月十九日上午六時許，在屏東市○○路鑽石旅
    社二○三房間內查獲丙○○；及同日上午六時許，在屏東市○○路三十號前查獲
    戊○○、己○○。經警帶同丙○○三人查證贓物，而在屏東縣內埔鄉○○村○○
    路三十六號前之大排水溝內，扣得丁○○所有車號ＺＨ－一三一○號車牌一面（
    已發還予丁○○）。
三、案經屏東縣警察局屏東分局報告臺灣屏東地方法院檢察署檢察官偵查起訴。
     事  實
一、右揭事實，業據被告丙○○、戊○○於警訊、偵查中及本院審理時坦承不諱，核
    與被害人即證人丁○○、乙○○、甲○○分別於警訊陳述及本院審理中所證稱情
    節相符，並有車輛竊盜、車牌失竊資料個別查詢報表－查詢車輛認可資料、車籍
    作業系統－查詢認可資料、屏東縣警察局車牌尋獲電腦輸入單、車輛車牌失竊作
    業－查獲車牌認可資料各一紙、強盜現場暨強盜經過之翻拍照片四幀、丟棄強盜
    使用之車牌、外套、帽子、口罩及手套現場照片六幀、查獲ＺＨ－一三一○號車
    牌、購買西瓜刀、手套之大賣場、西瓜刀外觀照片共五幀、贓物認領保管領據一
    紙在卷足憑，堪信被告丙○○、戊○○之自白確與事實相符，事證已臻明確，被
    告丙○○、戊○○二人犯行，洵堪認定。
二、訊據被告己○○矢口否認有何不法犯行，辯稱：丙○○、戊○○偷車牌的時候我
    有跟著去，但沒有參與把風、我當時有吃四顆安眠藥，所以都在丙○○的車上睡
    覺。丙○○、戊○○去搶兩個檳榔攤的時候，也因為我有吃安眠藥所以都在丙○○的車上睡覺，我並沒有參與竊盜及強盜云云。惟查：
(一)、被告丙○○下車持活動扳手竊取被害人丁○○所有上述車牌、及持西瓜刀分別強
    盜乙○○所看管「勁爆辣妹檳榔攤」、甲○○所看管「南臺灣檳榔攤」現金之際
    ，確係由被告戊○○、己○○在車上把風接應等事實，業據被害人即證人丁○○
    、乙○○、甲○○分別於警訊陳述及本院審理中所指述綦詳，復經同案被告即證
    人丙○○、戊○○分別於偵查中及本院審核檢察官聲請羈押被告等人案件時所結
    證及陳述（見偵查卷第四頁至第十頁、本院九十三年度聲羈字第一三一號卷第第
    五頁至第十二頁）至詳，且衡諸被告己○○於警訊及偵查中供稱其與被告戊○○
    、己○○係朋友關係，並無仇恨，被告丙○○係伊大哥很照顧伊等節在卷（見警
    卷第二十三頁、偵查卷第六頁）甚明，是以被告己○○果真未共同參與上開犯行
    ，則被告丙○○、戊○○自無設詞誣陷之理。
(二)、雖被告丙○○、戊○○事後於本院初訊（見本院卷第十二頁至第十四頁止）時翻
    異前詞而附和被告己○○之前開辯詞，均供稱被告己○○未參與右開犯行云云，
    惟經本院隔離訊問被告即證人丙○○、戊○○後，丙○○所證稱：伊與戊○○共
    同前往竊取車牌，戊○○開車，由伊下車竊取車牌。與戊○○、己○○共同強盜
    「勁爆辣妹檳榔攤」時，由戊○○負責開車，伊下車前先在車上換上黃色外套、
    黑色帽子、褲子及載手套後，再持西瓜刀下車強盜檳榔攤，當時在己○○在車上
    睡覺。伊與戊○○、己○○共同搭戊○○所駕駛汽車前往「南臺灣檳榔攤」時，
    伊先在車上換上黃色外套、黑色帽子、褲子及載手套後，下車強盜該檳榔攤，戊○○在車上把風，己○○當時在車上睡覺云云（見本院審理卷第八十六頁至一百
    零五頁），與證人戊○○所證稱：伊與丙○○共同搭丙○○的朋友所駕駛的小客
    車，丙○○的朋友建議偷車牌，當時伊在車上睡覺，不知道何人下手偷取車牌。
    向「勁爆辣妹檳榔攤」強盜財物時，車上有伊和丙○○二人前往，由丙○○開車
    。向「南臺灣檳榔攤」強盜財物時則有三人，伊負責開車，丙○○下車行搶，丙○○下車前，沒有先換衣服就下車強盜檳榔檳，強盜時己○○正在車上睡覺云云
    （見本院審理卷第一百零七頁至第一一六頁）大不相同，並與被告己○○之上開
    辯詞有異。足見證人丙○○、戊○○前開證述，均為迴護之詞，難以採為有利於
    被告己○○認定之依據，被告己○○所辯要屬卸責之詞，並無可採。此外，並有
    車輛竊盜、車牌失竊資料個別查詢報表－查詢車輛認可資料、車籍作業系統－查
    詢認可資料、屏東縣警察局車牌尋獲電腦輸入單、車輛車牌失竊作業－查獲車牌
    認可資料各一紙、強盜現場暨強盜經過之照片四幀、丟棄強盜使用之車牌、外套
    、帽子、口罩及手套現場照片六幀、查獲ＺＨ－一三一○號車牌、購買西瓜刀、
    手套之大賣場、西瓜刀外觀照片共五幀、贓物認領保管領據一紙在卷足憑。本件
    事證明確，被告己○○之犯行，洵堪認定。
三、按刑法第三百二十一條第一項第三款之攜帶兇器竊盜，係以行為人攜帶兇器竊盜
    為其加重構成要件，所謂兇器種類並無限制，凡客觀上足以危害生命、身體、對
    安全構成威脅、具有危險性之器具皆屬之，且祇須行竊時攜帶此種具有危險性之
    兇器為已足，不以攜帶之初有行兇之故意為必要。（最高法院著有七十九年度臺
    上字第五二五三號判例意旨參照）。次按「共同正犯之成立，祇須具有犯意之聯
    絡，行為之分擔，既不問犯罪動機起於何人，亦不必每一階段犯行，均經參與。
    」、「刑法上之強盜罪，以施用強暴、脅迫等手段而奪取或使人交付財物為構成
    要件，在場把風，固非實施強盜罪構成要件之行為，但其夥同行劫，如係為自己
    犯罪之意思而參與，則雖僅擔任把風而未實行劫取財物，仍應依共同正犯論科。
    」有最高法院三十四年上字第八六二號、二十四年上字第二八六八號判例可資參
    照；又最高法院九十年度台上字第五三五七號判決亦認為：「共同實施犯罪行為
    ，在合同意思範圍內，相互利用他人之行為，以達其犯罪之目的，原不必每一階
    段均參與，祇須分擔犯罪行為之一部，即應對於全部所發生之結果共同負責，又
    共同正犯之意思聯絡，不限於事前有所協議，於行為當時，基於相互之認識，以
    共同犯罪之意思參與者，亦無礙於共同正犯之成立」。經查被告丙○○持活動扳
    手竊取丁○○所有前揭車牌二面、持西瓜刀分別強盜乙○○所看管「勁爆辣妹檳
    榔攤」、及強盜甲○○所看管「南臺灣檳榔攤」現金之際，雖被告戊○○、己○○僅在車上把風接應，惟依前揭說明，被告戊○○、己○○與被告丙○○，均屬
    共同正犯。次查被告丙○○犯案時所使用之長約二十五公分活動扳手（業據被告
    丙○○於本院審時供述在卷），係以鐵製成，質硬呈長形狀，具有相當重量，可
    作攻擊人使用；另強盜所持有之西瓜刀，係屬刀身長而刀刃銳利之刀械（有被告
    丙○○帶同警方至行家五金百貨大賣場所拍攝之照片附於警卷第五十一頁可佐）
    ，客觀上均屬足以傷害人之生命、身體之兇器無疑。
四、核被告丙○○、戊○○、己○○就共同竊盜被害人丁○○所有車牌二面之犯行，
    所為係犯刑法第三百二十一條第三項、第四項之結夥三人攜帶兇器竊盜罪；就共
    同強盜店員乙○○所看管「勁爆辣妹檳榔攤」及店員甲○○看管「南臺灣檳榔攤
    」現金之犯行，係犯同法第三百三十條第一項之結夥三人攜帶兇器強盜罪。被告
    三人就上揭犯行，有犯意之聯絡及行為之分擔，均應論以共同正犯。被告等先後
    二次強盜行為，時間緊接，所犯構成要件相同，應依刑法第五十六條之規定論以
    一罪，並加重其刑。被告等人所犯上開二罪，有方法結果之牽連關係，依刑法第
    五十五條之規定，應從較重之刑法第三百三十條第一項結夥三人攜帶兇器強盜罪
    處斷。爰審酌被告三人均為年輕力壯之青年，竟好逸惡勞而不思自食其力，結夥
    三人共同持兇器竊盜他人車牌，進而改懸掛在被告丙○○之自用小客車上，及以
    膠帶遮蓋被告丙○○所有車牌，以為掩飾，利用深夜之際專挑單身女店員看顧檳
    榔攤之機會，由被告戊○○、己○○在車上把風接應，被告丙○○下車持西瓜刀
    強盜財物供彼等花用，犯罪動機誠屬可議，且被告等人強盜之行為方式，更足以
    影響社會安寧秩序，敗壞社會善良風氣，造成社會價值觀念之負面影響，惡性重
    大，犯行顯不值憫恕，被告丙○○、戊○○自始坦承犯行犯後態度尚佳，被告己○○犯後不知悔改態度不佳，及被告戊○○事後業與被害人乙○○、甲○○達成
    和解（見本院審理卷第一六六頁至第一六九頁所附和解書），賠償其等損失等一
    切情狀，分別量處如主文所示之刑，以示懲儆。
五、至於被告丙○○所有之活動扳手、西瓜刀各一支、及用以遮蔽身體特徵之黃色外
    套一件、黑色棒球帽一頂、口罩一只及乳白色手套一雙，係與被告戊○○、己○○共同竊盜、強盜時所用之物，業據被告丙○○供承在卷，但因活動扳手未經扣
    案，且被告等人犯案後已將外套、帽子、口罩及手套丟入屏東縣高樹鄉南華大橋
    下，西瓜刀則丟入屏東縣高樹鄉廣福大橋下，亦據被告丙○○供述明確，為避免
    將來執行困難，爰不另為沒收之諭知，併此敘明。
六、另查，被告己○○前於九十二年十一月十四日，在臺中縣大里市○○路三九○巷
    十一號，連續竊得林志家之液晶螢幕電腦及數據機各一台、鍵盤一個，及林守容
    之項鍊、戒指等物後，復於同年十一月二十二日上午十一時五十分許，在莊志欽
    所經營，位於臺南縣永康市○○路四一八號「有成通訊行」內，徒手竊得莊志欽
    所有之三星牌（機型為Ｔ一０八型，序號為000000000000000號
    ）行動電話一支、摩托羅拉牌（機型分別為Ｔ一八九、三八八型，序號分別為0
    00000000000000號、000000000000000號）二支
    、ＯＫＷＡＰ牌（機型為一六六型，序號為000000000000000號
    ）一支、諾基亞牌（機型為八二一０型，序號為00000000000000
    0號）行動電話一支（共計行動電話五支，總價為一萬三千八百元）等物後，同
    年十二月四日，與陳一誠、張祐誠前往臺南縣永康市○○路一○三之一號「城市
    花園ＫＴＶ」Ａ○二包廂內唱歌、飲酒，趁陳一誠、張祐誠酒醉昏睡之際，竊得
    陳一誠之皮夾一個（內有國民
    現金一百元）及張祐誠之國際牌行動電話一支（機型為ＧＤ五五型，序號為00
    0000000000000號，內含0000000000號之ＳＩＭ卡一張
    ）等物之案件，案經臺灣臺南地方法院檢察署檢察官偵查後聲請以簡易判決處刑
    ，經臺灣臺南地方法院於九十三年九月三十日以九十三年度簡上字第一三八號判
    處有刑徒刑九月部分，雖有判決書及臺灣高等法院被告全國前案紀錄表各一份可
    佐，惟被告己○○前揭犯行，與本件夥同被告丙○○、戊○○於九十三年七月四
    日二十一時許，至高雄縣鳳山市○○里○○街二之一號前，由戊○○、己○○在
    車上把風接應，丙○○下車持活動扳手，竊取丁○○上述車牌二面之犯行間，不
    僅時間相隔有七月之久，且被告己○○獨自徒手竊盜林志家等人所有上開物品與
    本件結夥三人攜帶兇器竊取車牌，以供彼等強盜檳榔攤財物之用，犯罪方法、目
    的均顯有不同，自難謂被告己○○本件竊盜犯行與上開經臺灣臺南地方法院判刑
    部分之竊盜行為係基於概括之犯意而為，應認係另行起意所犯，非臺灣臺南地方
    法院九十三年度簡上字第一三八號判決之既判力所及，本院就被告己○○結夥三
    人攜帶兇器竊盜罪部分，自應併予審理，附此敘明。
據上論斷，應依刑事訴訟法第二百九十九條第一項前段，刑法第二十八條、第五十六
條、第三百二十一條第一項第三款、第四款、第三百三十條第一項、第五十五條，判
決如主文。
中      華      民      國    九十三    年      十      月    二十六    日
                                        臺灣屏東地方法院刑事第三庭
                                            審判長  法  官  楊清安
                                                    法  官  柯雅惠
                                                    法  官  楊萬益
右正本證明與原本無異。
如不服本判決應於收受本判決送達後十日內向本院提出上訴書狀，其未敘述上訴理由
者，並得於提起上訴後十日內向本院補提理由書狀（均須按他造當事人之人數附繕本
 ）「切勿逕送上級法院」
                                                    書記官  呂坤宗
中    華    民    國     九十三      年      十      月      二十六     日
附錄論罪科刑法條
中華民國刑法第三百三十條
犯強盜罪而有第三百二十一條第一項各款情形之一者，處七年以上有期徒
刑。
前項之未遂犯罰之。
中華民國刑法第三百二十一條
犯竊盜罪而有左列情形之一者，處六月以上、五年以下有期徒刑：
一  於夜間侵入住宅或有人居住之建築物、船艦或隱匿其內而犯之者。
二  毀越門扇、牆垣或其他安全設備而犯之者。
三  攜帶兇器而犯之者。
四  結夥三人以上而犯之者。
五  乘火災、水災或其他災害之際而犯之者。
六  在車站或埠頭而犯之者。
前項之未遂犯罰之。
中華民國刑法第二百七十七條
